【裁判字號】    89,上訴,194
【裁判日期】    890913
【裁判案由】    搶奪
【裁判全文】
臺灣高等法院花蓮分院刑事判決            八十九年度上訴字第一九四號
    上  訴  人  臺灣臺東地方法院檢察署檢察官
    被      告  甲○○
右列上訴人因被告搶奪案件，不服臺灣台東地方法院八十八年度訴字第一四八號中華
民國八十九年五月二十四日第一審判決（起訴案號：臺灣台東地方法院檢察署八十八
年度偵字第五０六號）提起上訴，本院判決如左：
    主  文
原判決撤銷。
甲○○意圖為自己不法之所有，乘人之精神耗弱，使之將本人之物交付，處罰金壹仟
元，如易服勞役以佰元折算壹日。
    事  實
一甲○○於民國八十八年二月十二日下午三時許，在台東市○○路一五九巷十二號內
  ，乘重度智障而呈精神耗弱狀態之乙○○智慮不足之際，而使乙○○交付其身上之
  新台幣( 下同 )五十元，得手後交付與不知情之其外婆丙○○○。
二案經乙○○訴由台東縣警察局台東分局移送臺灣台東地方法院檢察署檢察官偵查起
  訴。
    理  由
一訊之被告甲○○對於右揭犯罪事實，除辯稱是乙○○所借用，經乙○○同意外，餘
  皆坦承不諱，惟查：被告於檢察官偵查中經訊以如何拿到乙○○身上之五十元時，
  供承：「我問他有沒有錢，他說有，是我外婆要我問的，我問他可否把皮包給我看
  ，他說可以，並將東西翻出來，我看到五十元就交給我外婆買飲料。」「我問他身
  上有無五十元，他說有．．．他就將霹雹包打開，將其內物品倒在外婆床上，我見
  一個五十元硬幣，我自行動手取交給外婆，乙○○都沒講話」；又被告上開供述顯
  示該五十元係乙○○自願交付予被告無訛，否則乙○○經告訴人詢以有無五十元時
  ，即無自行將皮包內之金錢拿出之理。又本件案發之時丙○○○並未在場，此業據
  被告及丙○○○於警訊中供述一致，足見證人丙○○○於原審證稱伊在場看到被害
  人同意借予五十元云云，顯係陳護被告之詞而不足採信。而告訴人係重度智障之
  人，有其殘障手冊在卷可稽，並經告訴人之兄林燦宗證述在卷，足見告訴人確係精
  神弱之人，苟林燥坤答應借予被告金錢，應無當日即報警處理之理由，其他復有贓
  物領據乙紙在卷可資佐證，被告犯行洵堪認定。
二核被告所為，係犯刑法第三百四十一條第一項之罪。本件公訴意雖指被告係以掌摑
  告訴人二巴掌，因乙○○重度智障不知反抗，強行取走該五十元，因認被告係犯刑
  法第三百二十五條第一項之搶奪罪嫌等語，然查：告訴人就如何遭被告掌摑一節，
  於警訊、偵查中及原審法院訊問時，分別指述為：「打我一巴掌」、「打我二巴掌
  」、「打我右臉頰十五下、左臉頰數下、並用拳打我胸部十一下」云云，此部分指
  訴前後有明顯之岐異而不能採信，且衡情被告亦無為區區五十元而動手毆打或掌摑
  告訴人之理，告訴人所指遭被告掌摑而強行取走五十元乙節，應係言過其實之詞，
  起訴法條尚有未洽，應予變更。本件原審為被告無罪之判決，經核即有未當，公訴
  人上訴以被告縱不成立搶奪罪，亦該當於刑法第三百四十一條第一項之罪，為有理
  由，因撤銷原審判決，並審酌本件犯罪所生損害輕微等一切情狀，量處如主文所示
  之罰金，並諭知如易服勞役之折算標準
據上論斷，應依刑事訴訟法第三百六十九條第一項前段、第三百六十四條、第二百九
十九條第一項前段、第三百條，刑法第三百四十一條第一項、第四十二條第二項，罰
金罰鍰提高標準條例第一條前段、第二條，判決如主文。
本案經檢察官翟光軍到庭執行職務。
中      華      民      國      八十九      年    九      月    十三    日
                                    審判長法官  謝  志  揚
                                          法官  何  方  興
                                          法官  蔣  有  木
右正本證明與原本無異。
本件檢察官得上訴。
                                        書記官  林  明  智
中      華      民      國      八十九      年    九      月    十三    日


司法院資訊處製作；財團法人民間司法改革基金會備份。
